【裁判字號】    98,台上,4020
【裁判日期】    980716
【裁判案由】    違反毒品危害防制條例
【裁判全文】
最高法院刑事判決            九十八年度台上字第四０二０號
上訴人  台灣高等法院檢察署檢察官
上訴人
即被告  甲○○
被  告  乙○○
上列上訴人等因被告等違反毒品危害防制條例案件，不服台灣高
等法院中華民國九十八年五月十三日第二審更審判決（九十六年
度重上更(三)字第一０九號，起訴案號：台灣板橋地方法院檢察署
九十三年度偵字第八五０一號），提起上訴，本院判決如下：
    主  文
原判決撤銷，發回台灣高等法院。
    理  由
本件原判決撤銷第一審關於被告乙○○部分及上訴人即被告甲○
○販賣第一級毒品海洛因部分之科刑判決，就甲○○上開部分於
為刑法新舊比較後，改判論甲○○以連續販賣第一級毒品罪，累
犯，處有期徒刑拾年，及為相關從刑之宣告；並以公訴意旨略稱
：被告乙○○為甲○○之弟，於民國九十三年四月三十日上午六
時五十二分許，明知甲○○販賣海洛因予潘昭勝，並以電話通知
其代為轉交海洛因，仍基於與甲○○共同販賣第一級毒品之意思
代為轉交，因認乙○○涉犯毒品危害防制條例第四條第一項販賣
第一級毒品罪嫌（起訴書原認乙○○係甲○○上揭販賣第一級毒
品犯行之幫助犯，經檢察官於第一審更正為共同正犯）；但經原
審審理結果，認為不能證明乙○○犯罪，因而撤銷第一審關於乙
○○部分之科刑判決，改判諭知乙○○無罪。固非無見。
惟查：(一)、客觀上為法院認定事實及適用法律基礎之證據，雖已
調查而其內容尚未明瞭者，即與未經調查無異，如遽行判決，即
有應於審判期日調查之證據而未予調查之違法。依卷附甲○○、
乙○○與潘昭勝間之通話監聽內容所示：「九十三年四月三十
日六時四十六分五秒0000000000（甲○○）打給00000000（乙○
○），甲：喂！找乙○○？乙：他睡著了。甲：叫他一下好不好
？乙（乙○○）：喂！甲：宗瀚嗎？你東西有沒有帶出去？乙：
有啊！甲：你拿半錢去給古錐仔，他在你公司旁釣蝦場。乙：好
，啊錢呢？甲：錢跟他收啊！最少要收 (新台幣，下同）八千。
乙：好。甲：他是還差我一萬四或一萬六。他如果不到八千就再
加上去，問他現在差多少？再打電話給我。乙：好。甲：快拿過
去，別睡了！乙：好。」似顯示乙○○隨身帶有供販賣之毒品，
並應允為甲○○交貨予綽號「古錐仔」之潘昭勝。「九十三年
四月三十日上午六時五十分十九秒0000000000（古錐仔）打給00
00000000（甲○○），甲：喂！兄仔！乙：喂！甲：兄仔！要跟
你講一下，東西是我朋友要的，他住新莊嘛！他沒辦法過來，我
出一萬半個，我有一萬嘛！我想兄仔拿給我拿去新莊，回來後看
給你弟弟，還是你回來再來拿？乙：你拿給我弟弟，那是我弟弟
的東西。甲：好啊！兄仔你幫我跟你弟弟說一下，我大概中午以
前就回來了。乙：好啦！你看什麼時候能給他你要跟他講一下。
甲：好。」似顯示甲○○要求潘昭勝將購毒款交付乙○○，但潘
昭勝向甲○○表示，其未能於取得毒品同時交付購毒款予乙○○
。「九十三年四月三十日上午六時五十二分五十六秒00000000
00（甲○○）打給00000000（乙○○）甲：喂！請找乙○○？乙
：請等一下……喂（乙○○）！甲：宗瀚嗎？乙：是。甲：你還
沒到嗎？乙：還沒。甲：他在那邊一直等了。乙：好啦！我跟你
講喔！他那個是他朋友要的，要半個喔！你去要跟他講『半個八
千五』，要說那是你的東西。乙：好。甲：他會說他還沒辦法給
你，要拿去給他朋友回來才給你，你問他什麼時間拿給你。乙：
這樣好嗎？甲：古錐仔呢？乙：好啦！」似顯示甲○○將潘昭勝
已到達約定交易地點等候之事告知乙○○，及將潘昭勝表示未能
同時付款之旨，轉知乙○○，徵求其同意（見第一審卷第一五六
、一五七頁）。如果無訛，上揭監聽譯文內容所呈現之交易過程
，即與潘昭勝於警詢時所稱：該次交易，係伊與甲○○聯絡後，
在乙○○服務之台北縣蘆洲市○○○街二九巷一號皇家保齡球館
旁，由乙○○交伊半錢、值八千五百元之海洛因，款項於翌日始
交予甲○○之情形相吻合，且潘昭勝於第一審行人證之交互詰問
時，仍證述：警詢時無被誘導，伊大致看過警詢筆錄，所載內容
與事實相符等語（見第一審卷第二０五至二０七頁）。雖乙○○
之警詢筆錄僅載稱：「我大哥要我送半錢海洛因賣給綽號『古錐
』，價錢八千五百元。」等語，未載明業已前往與潘昭勝完成毒
品交易，然經證人即偵詢乙○○並製作警詢筆錄之台北縣政府警
察局板橋分局三組小隊長蘇國忠，於第一審到庭證述：「（通訊
監察譯文是否有拿給乙○○看？）有。他承認他說有這回事，那
通電話是他打的，送的東西就是海洛因。（送海洛因給誰是否也
有交代？）我忘記了。筆錄上是有承認送八千五百元給古錐仔。
」等語（見第一審卷第一九六頁），乙○○於警詢時亦未否認確
有該毒品交易行為。綜合上列證據資料，相互印證，彼此似相符
合，被告二人與潘昭勝間是否確為該次之毒品交易行為，並已完
成交易，俱非無再加斟酌審究之必要。原審未詳查及此，遽認上
述證據資料並不足為乙○○參與犯罪之認定，及甲○○於該次行
為尚屬販賣第一級毒品未遂，自嫌速斷。(二)、「被告以外之人於
審判外之言詞或書面陳述，除法律有規定者外，不得作為證據。
」「被告以外之人於檢察事務官、司法警察官或司法警察調查中
所為之陳述，與審判中不符時，其先前之陳述具有較可信之特別
情況，且為證明犯罪事實存否所必要者，得為證據。」刑事訴訟
法第一百五十九條第一項、第一百五十九條之二分別定有明文。
依此規定，被告以外之人於檢察事務官、司法警察官或司法警察
調查中所為之供述，原屬該等之人於審判外之言詞或書面陳述，
於有前揭第一百五十九條之二或其他法律例外規定之情形，仍得
採為證據。其中所謂「具有較可信之特別情況」，係指證人於檢
察事務官、司法警察官或司法警察調查中所為之陳述，與審判中
不符，而其先前之陳述，從客觀上之環境或條件等情況加以觀察
，有足以取代審判中反對詰問之可信性保證者而言。證人所為之
先前陳述，相較於審判中之陳述，是否具有更可信之特別情況，
應依其陳述時外部之客觀情況，綜合比較判斷之。原判決僅以乙
○○、潘昭勝事後均否認其等於警詢時有關於九十三年四月三十
日交易毒品供述之真實性，並空泛其詞謂「從警詢時客觀上外部
附隨之環境或條件加以比較觀察」，而認定潘昭勝之警詢供述未
具較可信之特別情況，為無證據能力。並未具體說明其如何從客
觀上之環境或條件等情況加以觀察，作為認定潘昭勝警詢供述並
非「具有較可信之特別情況」之依據，其所為論斷，與前揭說明
未盡契合，併有可議。以上或為檢察官上訴意旨所指摘，或為本
院得依職權調查之事項，被告甲○○亦上訴表示不服，應認原判
決有撤銷發回更審之原因。原判決關於不另諭知甲○○無罪部分
，既經檢察官起訴書指明與前開論罪部分有連續犯之裁判上一罪
關係，依審判不可分原則，應一併撤銷發回，附予說明。
據上論結，應依刑事訴訟法第三百九十七條、第四百零一條，判
決如主文。
中    華    民    國  九十八  年    七    月   十六   日
                      最高法院刑事第九庭
                          審判長法官  邵  燕  玲
                                法官  李  伯  道
                                法官  孫  增  同
                                法官  李  英  勇
                                法官  劉  介  民
      本件正本證明與原本無異
                                      書  記  官
中    華    民    國  九十八  年    七    月   二十   日
                                                      Ｑ


司法院資訊處製作；財團法人民間司法改革基金會備份。
